臺灣高等法院高雄分院刑事判決　　　　　93年度上訴字第57號
上　訴　人　臺灣高雄地方法院檢察署檢察官
被　　　告　丁○○
被　　　告　戊○○
被　　　告　乙○○
被　　　告　丙○○
上列上訴人因被告等違反稅捐稽徵法案件，不服臺灣高雄地方法
院91年度訴字第2422號中華民國92年11月19日第一審判決（起訴
案號：臺灣高雄地方法院檢察署91年度偵字第2004號），提起上
訴，本院判決如下：
     主  文
原判決關於丙○○、乙○○、丁○○及戊○○幫助逃漏稅捐部分
均撤銷。
丙○○、乙○○商業登記法規定之商業負責人，為納稅義務人，
以不正當方法逃漏稅捐，均共十罪，每罪各處有期徒刑月，如
易科罰金均以佰元折算壹日。均應執行有期徒刑壹年拾月，如
易科罰金均以佰元折算壹日。
丁○○商業登記法規定之商業負責人，為納稅義務人，以不正當
方法逃漏稅捐，共二罪，每罪各處有期徒刑月。又共同連續幫
助納稅義務人以不正當方法逃漏稅捐，處有期徒刑捌月。應執行
有期徒刑拾月。
戊○○共同連續幫助納稅義務人以不正當方法逃漏稅捐，處有期
徒刑捌月。被訴逃漏稅捐部分上訴駁回。
     事  實
一、丙○○、乙○○、丁○○及戊○○四人於87年間合夥經營花
    月良宵視聽社（下稱花月良宵，址設高雄市前金區○○○路
    87 號6樓）及花好月圓視聽歌唱店（下稱花好月圓，址設高
    雄市前金區○○○路160 號5 樓），丙○○、乙○○均持股
    1/6 ，丁○○、戊○○均持股1/3 。花月良宵負責人於87年
    8 月7 日起由丙○○擔任，至89年4 月20日起變更負責人為
    丁○○。花好月圓於87年3 月3 日起由丙○○擔任負責人，
    至87年8 月12日再變更負責人為乙○○。丙○○、丁○○、
    乙○○於上述期間分別係商業登記法規定之商業負責人，為
    納稅義務人。其等3 人均屬應按期申報銷售額之特種營業人
    ，依營業稅法規定，對於消費者消費結帳或信用卡刷卡簽帳
    之銷售行為，均應覈實開立發票交付消費者，並按期申報營
    業銷售額（依營業稅法規定，以每2 個月為1 期，次期開始
    15日內，即87年9 月申報87年7 、8 月份營業稅，87年11月
    申報9 、10月份營業稅，以此類推）。其等為逃漏花月良宵
    、花好月圓之營業稅，竟自87年8 月11日起，至89年6 月間
    止，以戊○○、丁○○為負責人，專營菸酒（免徵營業稅）
    之金伶洋行（87年11月10日設立至89年6 月13日註銷，址設
    高雄市前金區○○○路54號10樓之2 ，負責人為丁○○）及
    花伶洋行（87年11月設立至88年7 月5 日註銷，址設高雄市
    前金區○○路281 號2 樓，負責人為戊○○）向信用卡收單
    機構申請加入特約商，所取得之刷卡機違約裝置於應繳納營
    業稅之花月良宵（使用金伶洋行0000000000及花伶洋行0000
    0000 00 、0000000000計3 台刷卡機）、及花好月圓（使用
    金伶洋行0000000000號）之營業場所供顧客刷卡消費使用。
    以不正當之方法，於附表所示申報時間，將應稅之營業銷售
    額漏報達新臺幣（下同）46,429,285元（金伶洋行刷卡交易
    金額總計為28,866,385元，花伶洋行則為17,545,900元），
    致逃漏營業稅2,210,918 元。關於花月良宵、花好月圓各期
    逃漏營業稅之申報時間、交易金額、銷售額、逃漏稅額、負
    責人等詳如附表所示。戊○○、丁○○明知其等所申領之免
    稅上開刷卡機，不得使用於應繳納營業稅之花月良宵及花好
    月圓供顧客刷卡消費，竟共同基於幫助納稅義務人花月良宵
    ，或單獨幫助花好月圓逃漏稅捐之概括犯意，自87年8 月11
    日起至89年6 月間止，提供金伶洋行、花伶洋行上開免稅之
    刷卡機，在應稅之花月良宵、花好月圓供顧客刷卡消費，以
    不正當方法，幫助花月良宵、花好月圓逃漏前述營業稅。
二、案經高雄市稅捐稽徵處移送臺灣高雄地方法院檢察署檢察官
    偵查起訴。
     理  由
甲、有罪部分：
一、訊據被告等均矢口否認有違反稅捐稽徵法之犯行，被告丁○○辯稱：因為花好月圓視聽歌唱店及花月良宵視聽社主要營
    業商品是飲料及酒類，伊認為酒類可以免稅，才申請花伶及
    金伶洋行，並申請刷卡機，放在花好月圓視聽歌唱店及花月
    良宵視聽社使用，把菸酒與一般消費分開，菸酒部分以洋行
    刷卡機刷卡，以節省稅金，菸酒是由花伶及金伶洋行直接賣
    給客人，並非以花好月圓視聽歌唱店或花月良宵視聽社名義
    賣給客人，伊無犯罪之故意云云。被告戊○○辯稱：客人到
    花好月圓視聽歌唱店及花月良宵視聽社喝酒，伊認為是直接
    向金伶洋行購買酒，所以以金伶洋行的刷卡機刷卡云云。被
    告乙○○辯稱：伊於金伶洋行及花伶洋行設立後，才知道有
    此洋行云云。被告丙○○則辯稱：伊不知道設立花伶洋行及
    金伶洋行作何用云云。經查：
（一）被告丁○○、戊○○、乙○○、丙○○等人合夥開設花月
      良宵視聽社、花好月圓視聽歌唱社丁○○、戊○○均各佔
      1/3 之股份，丙○○、乙○○均合佔1/3 之股份等情，已
      據被告丁○○等4 人於原審及本院供承在卷。又被告丙○○自87年8 月7 日起，為花月良宵視聽社之登記負責人，
      被告丁○○自89年4 月20日起，為花月良宵視聽社之登記
      負責人，被告丙○○自87年3 月3 日起，為花好月圓視聽
      歌唱社之登記負責人，被告乙○○自87年8 月12日起為花
      好月圓視聽歌唱社之登記負責人等事實，業據被告丙○○
      、丁○○、乙○○、戊○○於原審及本院供承明確，並有
      營業稅稅籍歷史檔查詢作業在卷可稽。另被告丁○○為金
      伶洋行之負責人，被告戊○○為花伶洋行之負責人，亦據
      丁○○、戊○○於原審及本院自承屬實，復有營業人設立
      登記查簽表附卷可按，此等事實已可認定。
（二）被告丁○○以金伶洋行名義所申請之0000000000號、0000
      000000號刷卡機分別放置在花月良宵視聽社、花好月圓視
      聽歌唱社，供消費者刷卡繳費；又被告戊○○以花伶洋行
      名義所申請之00000000 00 號、0000000000號刷卡機，均
      放置在花月良宵視聽社，供客人消費刷卡等情，業據被告
      乙○○、戊○○於高雄市稅捐稽徵處90年4 月28日、6 月
      20日談話時，及被告丁○○於原審訊問時供述明確（見原
      審91年11月28日訊問筆錄），並有營業稅籍歷史檔查詢作
      業表、營業稅年度彙總申報資料查詢作業表、高雄市稅捐
      稽徵處新開營業人訪問卡、高雄市政府營利事業登記案件
      聯合作業審核表、高雄市政府營利事業統一發票證設立登
      記申請書、高雄市政府營利事業歇業（註銷）登記申請書
      、花月良宵視聽社請款與申報金額對照表、花伶洋行及金
      伶洋行刷卡請款統計表附於偵查卷可稽。而金伶洋行及花
      伶洋行係以洋酒買賣為營業項目，此有營業稅年度彙總申
      報資料查詢作業、高雄市稅損稽徵處鹽埕分處營利事業設
      立登記查簽表在卷可參。另證人施仁傑於原審結證：依營
　　　業稅法第8 條第16款規定，（洋行販售酒類）必須以菸酒
　　　甲賣規定之價格售出，才符合免稅之規定等語（見原審卷
　　　第126 頁）。又被告戊○○、丁○○於原審調查時均供稱
　　　：花好月圓視聽歌唱社、花月良宵視聽社之客人若以刷卡
　　　付費，則所有消費都以金伶洋行、花伶洋行名義申請之刷
　　　卡機刷卡等情（見原審卷第114 、126 頁）。被告等以免
　　　稅之金伶洋行、花伶洋之刷卡機，裝置於應稅之花月良宵
　　　、花好月圓，供前往消費之顧客刷卡使用，其等以不正當
  　　之方法，逃漏花月良宵、花好月圓營業稅之犯行，至為明
    　確。
三、被告丁○○、戊○○分別為金伶洋行、花伶洋行之負責人，
    已如前述。則其等提供金伶洋行、花伶洋行之前述免稅之刷
    卡供應稅之花月良宵、花好月圓之顧客消費刷卡之用，則其
    等以不正當之方法，幫助花月良宵、花好月圓逃漏營業稅之
    犯行，至為明確。又金伶洋行請領之0000000000刷卡機設置
    於花好月圓，另0000000000刷卡機則設置於花月良宵。而花
    伶洋行請領之0000000000及0000000000兩台刷卡機均裝置於
    花月良宵，已如前述，則被告丁○○，戊○○就前開提供刷
    卡機供花月良宵顧客消費刷卡，幫助花月良宵逃漏稅捐部分
    ，有犯意聯絡及行為分擔，均為共同正犯。又花月良宵、花
    好月圓之負責人均屬應按期申報銷售額之特種營業人，依營
    業稅法規定，對於消費者消費結帳或信用卡刷卡簽帳之銷售
    行為，均應覈實開立發票交付消費者，並按期申報營業銷售
    額。竟以規避稽查之意圖，另以專營菸酒（免徵營業稅）之
    花伶洋行及金伶洋行，據以向信用卡收單機構申請加入特約
    商，並將授權之刷卡機裝置於應稅之特種商號對外營業使用
    ，以積極故意手將應稅之營業銷售額漏報達新臺幣（下同）
    46,4 29,285 元（金伶洋行刷卡交易金額為28,866,385元，
    花伶洋行刷卡交易金額為17,545,900元），致逃漏營業稅2,
    210,91 8元等情，業據高雄市稅捐稽徵處函敘甚詳，有該處
    91年1 月8 日高市稽密政字第09100030680 號函，花月良宵
    視聽社請款與申報金額對照表、花伶洋行及金伶洋行刷卡請
    款統計表、信用卡交易明細表清單等附於偵查卷可稽，堪認
    為真實。又依營業稅法之規定，按期申報營業銷售額之營業
    人，以每二個月為1 期，並於次期開始15日內申報，花月良
    宵、花好月圓每期逃漏營業稅額，係以（交易金額）除以（
    1.05）等於（銷售額）。（銷售額）乘以（5%）等於（稅額
    ），關於花月良宵、花好月圓每期之申報時間交易金額、銷
    售額、逃漏稅額及申報時之負責人，均詳如附表所示。綜上
    所述，被告等所辯各情，無非卸責之詞，不足採信。本件事
    證明確，被告等之犯行，均堪認定。
二、按稅捐稽徵法第47條之規定，係將納稅義務人之甲司、商業
    登記法規定之商業等之責任，基於刑事政策之考慮，於其應
    處徒刑範圍，轉嫁於甲司之負責人、民法或其他法律規定對
    外代表法人之董事或理事、商業登記法規定之商業負責人、
    其他非法人團體之代表人或管理人，故於此情形而受罰之上
    列人員，乃屬於代罰性質，其既非逃漏稅捐之納稅義務人，
    當無所謂基於概括犯意逃漏稅捐，而法人（甲司）、商業、
    非法人團體等既不具有犯罪能力，自亦無犯意可言，其於稅
    捐稽徵法充其量僅係受罰主體，尤無所謂概括犯意之存在（
    最高法院81年度第3 次刑事庭會議【四】）決議意旨、87年
    度台上字第1974號判決參照)。 而1 次逃漏營業稅行為，即
    足成立稅捐稽徵法第41條1 次犯罪，是以花月良宵如附表所
    示前10次申報營業稅而逃漏營業稅行為，應依成立稅捐稽徵
    法第41條之罪合計10罪，並均應轉嫁於被告丙○○，併合處
    罰。花月良宵如附表所示最後2 次申報營業稅而逃漏營業稅
    行為，應成立稅捐稽徵法第41條之罪合計2 罪，並於應轉嫁
    於被告丁○○，併合處罰。花好月圓如附表所示先後10次申
    報營業稅而逃漏營業稅行為，應成立稅捐稽徵法第41條之罪
    合計10罪，並均應轉嫁於被告乙○○，併合處罰。又被告戊○○、丁○○以不正當方法，幫助逃漏稅捐之行為，另均成
    立稅捐稽徵法第43條第1 項之幫助逃漏稅捐罪。又被告戊○○、丁○○分別提供上述刷卡機供花月良宵顧客消費刷卡幫
    助逃漏稅捐部分，有犯意聯絡及行為分擔，均為共同正犯。
    ）被告丁○○同時提供金洋行之上開刷卡機分別供花月良宵
    及花好月圓顧客消費刷卡，幫助花月良宵及花好月圓逃漏稅
    捐之行為，係一行為觸犯數罪名，應依想像競合犯之規定從
    一重處斷。又被告戊○○、丁○○先後多次幫助逃漏稅捐犯
    行，時間緊接，手法相同，所犯又係一罪名之罪，應依連續
    犯之規定各論以一罪，並各加重其刑。甲訴人雖未就被告戊○○、丁○○幫助逃漏稅捐罪部分起訴，惟起訴事實已敘明
    ，本院自得予以審理。被告丁○○逃漏稅捐及幫助逃漏稅捐
    罪間，犯意各別，罪名互殊，應予分論併罰。又被告行為後
    ，刑法第41條業於90年1 月10日修正甲布，並同年月12日生
    效，依刑法第2 第1 項前段之規定自應適用裁判時法即修正
    後刑法第41條之規定諭知易科罰金之折算標準。
三、原審未予詳查，遽為被告等無罪之諭知，尚有未當，甲訴人
    上訴意旨，執此指摘原判決不當，為有理由，自應由本院將
    原判決撤銷改判。審酌被告等犯後坦承大部分犯行，被告乙○○迄今已繳納303,331 元之營業稅款，有高雄行政執行處
    執行案件繳款狀況單在卷可稽。被告丙○○已於88年8 月離
    開花月良宵，並於88年10月18日任職於華中汽車股份有限甲
    司，有其庭呈之營工保險被保險人投保資料表在卷可考，迄
    89年4 月20日花月良宵負責人始變更為丁○○，且丙○○、
    乙○○均係小股東，須負責繳納營業稅罰鍰，而戊○○、丁○○均為大股東，卻無須繳納營業稅罰鍰等一切情狀，分別
    量處如主文所示之刑，並定其應執行刑如主文，暨諭知易科
    罰金之折算標準。
乙、上訴駁回部分：
一、甲訴意旨另以：被告戊○○於86年10月16日起至87年3 月2
    日止，擔任花好月圓視聽歌唱店之負責人，利用不正當之方
    法逃漏花好月圓之營業稅，因認被告戊○○有犯稅捐稽徵法
    第41條之逃漏稅捐罪嫌。
二、甲訴人認被告戊○○有犯前開逃漏稅捐罪嫌，係以其為負責
    人之花伶洋行刷卡機曾在花好月圓供顧客刷卡消費，藉以逃
    漏花好月圓之營業稅為其論據。訊據被告戊○○堅決否認有
    前開逃漏稅捐之情事。而戊○○僅於86年10月16日至87 年3
    月2 日擔任花好月圓之負責人，87年3 月3 日即變更負責人
    為丙○○等情，有花好月圓之營業稅稅籍歷史檔查詢作業表
    附於偵查卷第81、82頁可稽。而花伶洋行係戊○○於87年8
    月11日申請設立登記，有花伶洋行營利事業設立登記查簽表
    附於偵查卷第34頁可稽。戊○○於花伶洋行設立登記之時，
    已非花好月圓之負責人，則事後花好月圓、花月良宵利用花
    伶洋行免稅刷卡機逃漏營稅，自與戊○○無涉。被告戊○○
    此部分犯罪尚屬不能證明。則原審所為被告此部分無罪之諭
    知，尚無不當，甲訴人上訴意旨，指摘原審此部分判決不當
    ，為無理由，應予駁回。
據上論斷，應依刑事訴訟法第368 條、第369 條第1 項前段、第
364 條、第299 條第1 項前段，稅捐稽徵法第41條、第47條第1
款、第43條第1 項，刑法第2 條第1 項前段、第11條前段、第28
條、第56條、第55條、第51條第5 款、修正後第41條第1 項第2
項、罰金罰鍰提高標準條例第1條前段、第2條，判決如主文。
本案經檢察官彭南雄到庭執行職務。
中　　華　　民　　國　　94　　年　　1 　　月　　20　　日
　　　　　　　　　刑事第三庭      審判長法官　周賢銳
                                        法官  黃建榮
                                        法官  謝宏宗
以上正本證明與原本無異。
逃漏稅損部分如不服本判決應於收受本判決後10日內向本院提出
上訴書狀，其未敘述上訴理由者，並得於提起上訴後10日內向本
院補提理由書狀（均須按他造當事人之人數附繕本）「切勿逕送
上級法院」。
其他部分不得上訴。
中　　華　　民　　國　　94　　年　　1 　　月　　24　　日
　　　　　　　　　　　　　　　　　　　書記官　賴梅琴
附錄本判決論罪科刑法條：
稅捐稽徵法第41條
納稅義務人以詐術或其他不正當方法逃漏稅捐者，處5 年以下有
期徒刑、拘役或科或併科新台幣6萬元以下罰金。
稅捐稽徵法第43條第1項
教唆或幫助犯第41條或第42條之罪者，處3 年以下有期徒刑、拘
役或科新台幣6萬元以下罰金。
附表：
【花月良宵視聽社各期逃漏營業一覽表】
┌──────────────────────────────┐
│負責人：丙○○（87年8月7日---89年4月19日）                  │
│　　　　丁○○（89年4月20日---90年3月19日註銷）             │
│地址：高雄市前金區○○○路87號6樓                           │
├──────────────────────────────┤
│（刷卡機設置情形）                                          │
│1.金伶洋行申請之聯合信用卡（特約商店代號0000000000）        │
│2.花伶洋行申請之美國運通卡（特約商店代號0000000000）        │
│　　　　　　　　聯合信用卡（特約商店代號0000000000）        │
├──────────────────────────────┤
│甲式：（交易金額）除以（1.05）等於（銷售額）                │
│　　　（銷售額）乘以（5%）等於（稅額）                      │
│附註：以下均以四捨五入計算結果                              │
├────┬──────┬───────┬──────┬───┤
│申報時間│交 易 金 額 │銷　售　額    │逃 漏 稅 額 │負責人│
├────┼──────┼───────┼──────┼───┤
│87年9月 │120,600元   │114,857元     │5,743元     │丙○○│
├────┼──────┼───────┼──────┼───┤
│87年11月│2,957,800元 │2,816,952元   │140,847元   │丙○○│
├────┼──────┼───────┼──────┼───┤
│88年1月 │7,201,600元 │6,858,667元   │342,933元   │丙○○│
├────┼──────┼───────┼──────┼───┤
│88年3月 │7,417,700元 │7,064,476元   │353,224元   │丙○○│
├────┼──────┼───────┼──────┼───┤
│88年5月 │8,074,000元 │7,689,524元   │384,476元   │丙○○│
├────┼──────┼───────┼──────┼───┤
│88年7月 │5,340,580元 │5,086,267元   │254,313元   │丙○○│
├────┼──────┼───────┼──────┼───┤
│88年9月 │4,620,350元 │4,400,333元   │220,017元   │丙○○│
├────┼──────┼───────┼──────┼───┤
│88年11月│3,032,640元 │2,888,229元   │144,411元   │丙○○│
├────┼──────┼───────┼──────┼───┤
│89年1月 │2,158,700元 │2,055,905元   │102,795元   │丙○○│
├────┼──────┼───────┼──────┼───┤
│89年3月 │1,576,590元 │1,501,857元   │ 75,093元   │丙○○│
├────┼──────┼───────┼──────┼───┤
│89年5月 │2,129,600元 │2,028,190元   │101,410元   │丁○○│
├────┼──────┼───────┼──────┼───┤
│89年7月 │320,500元   │305,238元     │15,262元    │丁○○│
└────┴──────┴───────┴──────┴───┘
【花好月圓視聽社各期逃漏營業一覽表】
┌──────────────────────────────┐
│負責人：乙○○（87年8月12日---90年3月19日）                 │
│地址：高雄市前金區○○○路160號5樓                          │
├──────────────────────────────┤
│（刷卡機設置情形）                                          │
│1.花伶洋行申請之美國運通卡（特約商店代號0000000000）        │
├──────────────────────────────┤
│甲式：（交易金額）除以（1.05）等於（銷售額）                │
│　　　（銷售額）乘以（5%）等於（稅額）                      │
│附註：以下均以四捨五入計算結果                              │
├────┬──────┬───────┬──────┬───┤
│申報時間│交 易 金 額 │銷　售　額    │逃 漏 稅 額 │負責人│
├────┼──────┼───────┼──────┼───┤
│88年1月 │61,100元    │58,190元      │2,910元     │乙○○│
├────┼──────┼───────┼──────┼───┤
│88年3月 │163,000元   │155,238元     │7,762元     │乙○○│
├────┼──────┼───────┼──────┼───┤
│88年5月 │192,500元   │183,333元     │9,167元     │乙○○│
├────┼──────┼───────┼──────┼───┤
│88年7月 │120,000元   │114,286元     │5,714元     │乙○○│
├────┼──────┼───────┼──────┼───┤
│88年9月 │238,225元   │226,880元     │11,344元    │乙○○│
├────┼──────┼───────┼──────┼───┤
│88年11月│138,100元   │131,524元     │6,576元     │乙○○│
├────┼──────┼───────┼──────┼───┤
│89年1月 │69,500元    │66,190元      │3,310元     │乙○○│
├────┼──────┼───────┼──────┼───┤
│89年3月 │232,300元   │221,238元     │11,062元    │乙○○│
├────┼──────┼───────┼──────┼───┤
│89年5月 │82,900元    │78,952元      │3,948元     │乙○○│
├────┼──────┼───────┼──────┼───┤
│89年7月 │24,000元    │22,857元      │1,143元     │乙○○│
└────┴──────┴───────┴──────┴───┘
                                                      Ｈ
